臺灣彰化地方法院民事裁定　　　　　　 100年度事聲字第37號
異　議　人　豐（台灣）商業銀行股份有限公司
法定代理人　李鐘培
相　對　人
即債務人　　花佳君
代　理　人　何崇民律師
上列異議人因相對人聲請更生事件，對於民國100年2月17日本院
99年度司執消債更字第19號所為更生方案認可之裁定提出異議，
本院裁定如下：
  主  文
異議駁回。
  理  由
一、異議人聲明異議意旨略以：相對人於民國97年間申請前置協
    商所切結之收入為新台幣（下同）30,785元，而其聲請更生
    程序提報之薪資所得驟降至18,188元，遠低於其過去之平均
    薪資水準。本件更生方案之履約期限最長為8年，而以相對
    人聲請更生前之平均薪資水準而言，其收入恐有低估之虞，
    且相對人年僅29歲，離法定退休年限尚有35年以上，其並非
    無工作能力，應可分期償還積欠款，爰請求鈞院待相對人覓
    得合理且穩定之收入後再議，當為較公允之方式。另相對人
    曾由玉山銀行通報為道德風險戶，且其於申請前置協商前大
    量使用信用卡奢靡消費累積高額負債，顯有投機之嫌，自屬
    可歸責於債務人之原因。又相對人明知其清償能力有限，而
    仍為與其經濟狀況顯不相當之消費行為，現僅須於8年期間
    清償債權總額59.43%之債務，其餘債務即可減免，實有違公
    平正義原則。為此，請求廢棄原更生方案認可之裁定等語。
二、按債務人之更生方案應否准許，係以是否公允為斷，而所謂
    公允，應審酌債權人與債務人之利益衡平、債務人之償債能
    力與清償誠意以及社會公益等因素為綜合判斷。再按消費者
    債務清理條例之立法目的，係為使不幸陷入經濟困境之人得
    以清理債務、重建生活，並在清理過程中能保有符合人性尊
    嚴之最低基本生活，是更生方案之認可，應審酌除最低生活
    需求外，債務人能否負擔該方案之條件以及債權人與債務人
    間之權利義務關係是否公允。
三、經查：
  (1)本件相對人聲請更生，其更生方案係以1個月為1期，每期清
    償7,500元，並願延長清償期至8年96期以提高債權人受償成
    數，並衡量本件相對人每月收入僅約18,000元，亦需扶養父
    母，有債務人所提之99年1月份至99年8月份薪資袋及戶籍謄
    本在卷可稽。相對人主張其每月需支出膳食費4,500元、交
    通費600元、勞健保費1,447元、電話費813元、父母扶養費
    5,000元，總計每月支出12,360元，細究前開支出，係屬相
    對人維持生活之必要開銷，茍不允許相對人支出前開費用，
    益難認債權人有可獲清償之可能。則相對人平均每月收入扣
    除支出後，剩餘之5,640元，已皆用以清償債務，相對人更
    降低每月需支出之生活費用，而願每月清償7,500元，顯見
    相對人已盡最大努力清償債務。如更生方案不予認可，依本
    條例規定唯有開始進行清算，然因相對人名下已無財產構成
    清算財團，反將致使債權人一無所得，對債權人尤為不利甚
    明。且若還款額度逾越相對人所能負擔之極限過大，相對人
    勢必無法清償，終至喪失其還債之意願，債權人實際受償之
    金額勢必大幅降低，因而反受實質之不利益。況參酌消費者
    債務清理條例之立法目的，非但係使債務人得透過更生程序
    清償債務、重建其經濟生活，亦保障債務人於更生方案履行
    期間內能保有符合人性尊嚴之最低基本生活，職此，權衡債
    權人與債務人之利益、債務人之償債能力與清償誠意以及社
    會公益等因素，原裁定認可該更生方案應屬公允、適當且可
    行，尚無不當。
  (2)至異議人異議相對人於97年間申請前置協商所切結之收入為
    30,785元等語。經查，相對人前受僱於鼎諦國際有限公司，
    惟於98年2月遭資遣，此有相對人提出之非自願離職證明書
    、本院98年度彰勞簡調字第13號調解筆錄附卷可稽，足認相
    對人收入減少，非其有意為之，異議人以相對人97年間之收
    入，衡量相對人現償債能力，自非妥適可採。
  (3)異議人又異議稱相對人尚有35年之工作可能，容有更高清償
    空間云云。惟按，更生方案之最終清償期，自認可更生方案
    裁定確定之翌日起不得逾6年。但有特別情事者，得延長為8
    年。消費者債務清理條例第53條定有明文。本件相對人提出
    清償期8年之更生方案，於法已屬最長清償期，聲請人認相
    對人應有更高清償空間，洵無足採。
四、綜上所述，本件相對人所提之更生方案，經本院司法事務官
    審酌該更生方案係屬公允、適當、可行，且無消費者債務清
    理條例第63條或第64條第2項所定不應認可之消極事由存在
    ，而予以認可，經核並無不合。從而，聲請人聲明異議非有
    理由，應予駁回。
五、依消費者債務清理條例第15條、民事訴訟法第240條之4第3
    項裁定如主文。
中    華    民    國   100    年    3     月    29    日
              民事第二庭    法      官  施錫揮
上為正本係照原本作成
如不服本裁定，應於裁定送達後10日內，以書狀向本院提出抗告
，並繳納抗告費新臺幣1千元。
中    華    民    國   100    年    3     月    29    日
                            書  記  官  梁高賓